最高法院刑事裁定　　　　　　　　　　111年度台抗字第662號
抗　告　人　劉柏琪


上列抗告人因違反貪污治罪條例案件，不服臺灣高等法院臺南分
院中華民國111 年4月11日駁回再審聲請之裁定（111年度軍聲再
字第1號），提起抗告，本院裁定如下：
    主  文
抗告駁回。
    理  由
一、抗告理由略以：抗告人劉柏琪前經國防部最高軍事法院96年
    度上重更三字第1號判決論處陸海空軍刑法第64條第3項之竊
    取軍用武器或彈藥以外之軍用物品罪刑確定（下稱原確定判
    決），聲請再審理由所述均是事實，皆可認為係新事實與新
    證據，軍事檢察官、軍法官開庭違法，抗告人於羈押當晚確
    實受到軍事檢察官等人脅迫恐嚇，並配合訊問內容作答，如
    不配合，檢察官就大聲咆哮，抗告人若不聽從，生命安全將
    受到嚴重威脅，軍法官亦教唆抗告人為不實指控，好讓他對
    學長交代，警員呂品可證明當晚地區司令確實為了他的前途
    要抗告人承擔本案，書記官劉書齊也私下對呂品陳述檢察官
    奉令陷害抗告人之事實經過，抗告人是無罪而遭到迫害，臺
    灣高雄地方法院、臺灣高等法院高雄分院均判決抗告人被軍
    事法院陷害，司法已判本人無罪並且定案，而抗告人供述、
    呂品及書記官陳述之關鍵證據，均足以構成聲請再審事由，
    又原確定判決欠缺抗告人主觀犯罪構成要件之論述，就卷內
    抗告人所為有利於己之供述，亦未說明不採之理由，而有判
    決理由不備之違法，況抗告人縱有自白，原確定判決亦不得
    以之為有罪判決之唯一證據。請求撤銷原裁定，更為適切之
    裁定。
二、經查：
  ㈠法院認為無再審理由，以裁定駁回後，不得更以同一原因聲
    請再審，刑事訴訟法第434 條第3項、第1項定有明文。所謂
    「同一原因」，係指同一事實之原因而言。又刑事訴訟法第
    420 條第1項第6款規定：「有罪判決確定後，因發現新事實
    或新證據，單獨或與先前之證據綜合判斷，足認受有罪判決
    之人應受無罪、免訴、免刑或輕於原判決所認罪名之判決者
    ，為受判決人之利益，得聲請再審。」同條第3 項規定：「
    第1項第6款之新事實或新證據，指判決確定前已存在或成立
    而未及調查斟酌，及判決確定後始存在或成立之事實、證據
    。」是以，得據為受判決人之利益聲請再審之「新事實」、
    「新證據」，固不以有罪判決確定前已存在或成立而未及調
    查斟酌者為限，其在判決確定後始存在或成立之事實、證據
    ，亦屬之（即「新穎性」或「未判斷資料性」）；然此所稱
    之新事實、新證據，仍須於單獨觀察，或與先前之證據綜合
    判斷後，得以合理相信其足以或相當可能動搖原確定之有罪
    判決，使受有罪判決之人改為無罪、免訴、免刑或輕於原判
    決所認罪名之判決者（即「確實性」或「合理相信性」），
    始足當之。
  ㈡原裁定已說明：抗告人以其供述、呂品及書記官陳述之關鍵
    證據及原裁定附表（下稱附表）「本件聲請理由」欄所載之
    原因聲請再審，惟抗告人先前曾以同一原因聲請再審，分別
    經原審法院裁定駁回，抗告後再分別經本院裁定駁回而確定
    （詳見附表「同一原因曾經裁定駁回之前案」欄所載），然
    抗告人仍以同一原因，依刑事訴訟法第420 條第1項第6款之
    規定聲請再審，其聲請違反同法第434條第3項之規定，自屬
    不合法而不應准許。又本件聲請程序既不合法，縱依刑事訴
    訟法第429條之2規定，通知抗告人到庭聽取其意見，亦無從
    補正，故認無通知其到場之必要，逕依刑事訴訟法第433 條
    之規定，予以駁回。經核於法並無不合。此部分抗告理由乃
    執與聲請再審理由相同之陳詞，再事爭執，並無可採。至抗
    告補充狀所稱原確定判決有判決理由不備、採證違反自白法
    則部分，乃該確定判決是否違法，而得非常上訴救濟之事由
    ，而抗告人並未指摘原裁定有何違法不當，且非同法第 420
    條第1 項第6款、第3項法定再審事由，自不影響原裁定結果
    。綜上，本件抗告為無理由，應予駁回。
三、依刑事訴訟法第412條，作成本裁定。
中    華    民    國   111    年    5     月    19    日
                  刑事第三庭審判長法  官  徐  昌  錦  
                                  法  官  林  恆  吉  
                                  法  官  林  海  祥  
                                  法  官  江  翠  萍  
                                  法  官  侯  廷  昌  
本件正本證明與原本無異
                                  書記官
中    華    民    國   111    年    5     月    26    日